【裁判字號】    99,上易,757
【裁判日期】    991028
【裁判案由】    傷害
【裁判全文】
臺灣高等法院高雄分院刑事判決         99年度上易字第757號
上  訴  人
即  被  告  甲○○
上列上訴人因傷害案件，不服臺灣高雄地方法院99年度易字第54
5 號中華民國99年6 月1 日第一審判決（起訴案號：臺灣高雄地
方法院檢察署98年度偵字第23065 號），提起上訴，本院判決如
下：
     主  文
上訴駁回。
     事  實
一、乙○○（已判刑確定）擔任高雄縣旗山鎮○○路67號「快樂
    城KTV 」負責人；甲○○、鄭奇易（已判刑確定）分別為該
    KTV 之服務生、廚師，二人平日均寄宿在上開KTV 內。乙○
    ○於98年7 月10日上午10時許，因鄭奇易報告而懷疑甲○○
    竊取店內啤酒，乃進入員工休息室內責問甲○○，兩人因而
    發生口角，竟互相基於傷害對方之犯意，乙○○徒手以拳腳
    毆打甲○○臉部、甲○○則持行動電話毆打乙○○臉部；鄭
    奇易因聽聞打鬥聲，自外進入休息室內察看，見乙○○遭甲
    ○○毆傷，心生不滿，竟基於傷害甲○○之犯意，徒手以拳
    腳毆打甲○○臉部。甲○○因遭乙○○、鄭奇易先後毆打臉
    部，致受有左臉腫瘀血（6 ×6 公分）、上口唇瘀血腫、左
    上門牙動搖（1 支）、下顎腫（4 ×6 公分）、前額瘀血（
    0.8 ×0.3 公分、0.9 ×0.2 公分）之傷害；乙○○則因甲
    ○○毆打臉部，致受有右側臉頰瘀腫、眼眶周圍紅腫之傷害
    。
二、案經乙○○訴由高雄縣政府警察局旗山分局報請臺灣高雄地
    方法院檢察署檢察官偵查起訴。
     理  由
甲、程序部分：
    本判決以下所引用之傳聞證據，被告及公訴人於本院審理時
    ，均表示沒有意見，且未於言詞辯論終結前聲明異議，本院
    審酌上開傳聞證據作成時，並無不法之情事，認為適當，依
    刑事訴訟法第159 條之5 第2 項規定，自有證據能力，均得
    為證據。
乙、實體部分：
一、訊據上訴人即被告甲○○矢口否認有何傷害犯行：伊因遭乙
    ○○打才還手，屬正當防衛云云。惟查：
  (一)被告甲○○於警詢、偵查中，均供稱有於前揭時、地，徒手
    毆打同案被告乙○○之臉部等語（見偵卷第4 、7 、29、39
    、66頁）。其於原審審理中雖改稱：因乙○○罵伊罵的很難
    聽，伊出於正當防衛，才還手打到乙○○的手云云，並始終
    否認於毆打時有持行動電話云云。惟證人乙○○於警詢、偵
    查及原審審理中；證人鄭奇易於警詢及偵查中；證人陳佩沂
    於偵查及原審審理中，均證稱甲○○確有持行動電話毆擊乙
    ○○之臉部，致乙○○眼眶下方之臉頰部位流血並以衛生紙
    擦拭等語（見偵卷第10、13、28、39、65頁、原審易字卷第
    84-85 、95-96 頁），所述互核一致，且有三聖骨科診所驗
    傷診斷書1 份在卷可稽。
  (二)被告甲○○雖辯稱其於毆打乙○○時並未持行動電話，並稱
    證人陳佩沂於案發當時並不在場云云。惟被告鄭奇易於偵查
    中、證人乙○○於原審審理中，均稱證人陳佩沂確有在場（
    見偵卷第63頁、原審卷第85頁），且依被告甲○○所辯，倘
    其僅係出拳毆打乙○○，衡情僅應造成挫傷或瘀傷，應不致
    造成乙○○臉頰部位流血，且出血量尚須以衛生紙擦拭之情
    形。證人乙○○、鄭奇易、陳佩沂既均一致證稱被告甲○○
    係持行動電話毆打乙○○臉部，且依乙○○之傷勢情況，亦
    與遭行動電話尖銳邊角毆擊臉部，以致右側臉頰瘀腫、眼眶
    周圍紅腫，並當場流血之情形較為相符，應以上開證人所述
    ，較屬可採。至於證人陳佩沂於原審審理中證述乙○○受傷
    部位在左臉頰，與前揭三聖骨科診所驗傷診斷書記載乙○○
    受傷部位係在右側臉頰，雖有未合，惟本件案發至今已逾10
    月之久，證人陳佩沂對於乙○○受傷部位，因記憶日漸模糊
    ，致左右不分，無違常理，尚難指為瑕疵。
  (三)被告甲○○復辯稱：伊因遭乙○○打罵才還手，屬正當防衛
    云云。惟按正當防衛必須對於現在不法之侵害，始足當之，
    侵害業已過去，或無從分別何方為不法侵害之互毆行為，均
    不得主張防衛權，而互毆係屬多數動作構成單純一罪，而互
    為攻擊之傷害行為，縱令一方先行出手，還擊之一方，在客
    觀上苟非單純對於現在不法之侵害為必要排除之反擊行為，
    因其本即有傷害之犯意存在，自無主張防衛權之餘地（最高
    法院96年度臺上字第3526號判決意旨參照）。被告甲○○既
    已供稱：伊係於乙○○出手打伊後，才還手打乙○○等語（
    見偵卷第4 、7 、29、39、66頁、原審卷第69、72-73 頁）
    ，顯見甲○○毆打乙○○時，乙○○對其侵害早已過去，客
    觀上甲○○已非單純對於現在不法之侵害為必要排除之反擊
    行為，其基於傷害犯意，毆打乙○○，自無主張防衛權之餘
    地。被告甲○○確有於前揭時地，持行動電話毆打乙○○臉
    部，致其受有前開傷害之事實，已堪認定。
  (四)綜上所述，被告所辯各情，無非卸責之詞，不足採信。本件
    事證明確，被告之犯行，堪以認定。
二、核被告甲○○所為，係犯刑法第277 條第1 項之傷害罪。原
    審因而適用刑法第277 條第1 項、第41條第1 項前段、刑法
    施行法第1 條之1 規定，並審酌被告甲○○坦承部分犯行，
    迄未與告訴人達成民事和解，及告訴人所受傷勢尚非嚴重等
    一切情狀，量處拘役40日，並諭知如易科罰金，以新台幣1
    千元折算1 日。並認被告甲○○毆打同案被告乙○○時所持
    之行動電話，因甲○○否認，復無證據足認該行動電話為其
    所有，爰不予宣告沒收。經核原審此部分判決認事用法並無
    不合，量刑亦屬適度，被告上訴意旨，仍執前詞，否認犯罪
    ，指摘原審此部分判決不當，為無理由，應予駁回。
三、同案被告乙○○、鄭奇易涉犯傷害罪部分業均經原審判刑確
    定在案，本院不予論列。
據上論斷，應依刑事訴訟法第368條，判決如主文。
本案經檢察官蔡國禎到庭執行職務。
中    華    民    國    99    年    10    月    28    日
                  刑事第七庭    審判長法  官  莊飛宗
                                      法  官  蔡廣昇
                                      法  官  謝宏宗
以上正本證明與原本無異。
本件判決不得上訴。
中    華    民    國    99    年    10    月    29    日
                                      書記官  蘇恒仁
附錄本判決論罪之法條：
中華民國刑法第277條第1項
（普通傷害罪）
傷害人之身體或健康者，處 3 年以下有期徒刑、拘役或 1 千元
以下罰金。

司法院資訊處製作；財團法人民間司法改革基金會備份。
